臺灣花蓮地方法院刑事判決　　　　　　　100年度易緝字第3號
公　訴　人　臺灣花蓮地方法院檢察署檢察官
被　　　告　洪志凱
上列被告因妨害自由案件，經檢察官提起公訴（98年度偵字第
4802號），本院判決如下：
    主  文
洪志凱共同無故侵入他人住宅附連圍繞之土地，處拘役伍拾日，
如易科罰金，以新臺幣壹仟元折算壹日。
    事  實
一、洪志凱與陳志文（另經本院以99年度易字第10號案件審結）
    基於共同侵入他人住宅附連圍繞之土地之犯意聯絡，於民國
    98年10月14日 12時30分許，由洪志凱駕駛車牌號碼JZ-5189
    號（起訴書誤載為IZ- 5198號，應予更正）自小客車，搭載
    陳志文前往花蓮縣吉安鄉○○路○段36之1號陳慶隆住處附近
    ， 2人遂下車並徒手翻越設於該住宅用以防止他人進入之鐵
    栓圍牆，而無故侵入上址住宅附連圍繞之土地內。嗣經鄰居
    發覺，報警後當場查獲陳志文，洪志凱則棄車逃逸離去。
二、案經陳慶隆告訴及花蓮縣警察局花蓮分局報告臺灣花蓮地方
    法院檢察署檢察官偵查起訴。
    理  由
壹、證據能力部分：
一、證人陳志文於偵查中之證述：
    按被告以外之人於偵查中向檢察官所為陳述，除顯有不可信
    之情況者外，得為證據，刑事訴訟法第 159條之1第2項定有
    明文。偵查中被告以外之人（包括證人、鑑定人、告訴人、
    被害人及共同被告等）於偵查中之證詞，性質上均屬傳聞證
    據。惟現階段刑事訴訟法規定檢察官代表國家偵查犯罪、實
    施公訴，依法其有訊問被告、證人及鑑定人之權，證人、鑑
    定人且須具結，而實務運作時，檢察官偵查中向被告以外之
    人所取得之陳述，原則上均能遵守法律規定，不致違法取供
    ，其可信度極高，職是，被告以外之人前於偵查中已具結而
    為證述，除反對該項供述得具有證據能力之一方，已釋明「
    顯有不可信之情況」之理由外，不宜以該證人未能於審判中
    接受他造之反對詰問為由，即遽指該證人於偵查中之陳述不
    具證據能力。經查，證人陳志文於偵查中之證述，業經證人
    陳志文於偵查中具結（見98年度偵字第4802號卷第17頁）而
    為證述，且無違法取供及證明力明顯過低之瑕疵，客觀上並
    無顯不可信之情況，前開證據資料，有證據能力。
二、證人陳志文、陳慶隆、黃順榮於警詢時之證述：
    按被告以外之人於審判外之陳述，雖不符合刑事訴訟法第15
    9條之1至第159條之4之規定，但經當事人於審判程序同意作
    為證據，法院審酌該言詞陳述或書面陳述作成時之情況，認
    為適當者，亦得為證據。當事人、代理人或辯護人於法院調
    查證據時，知有同法第159條第1項不得為證據之情形，而未
    於言詞辯論終結前聲明異議者，視為有前項之同意，同法第
    159條第1項及第159條之5分別定有明文。經查，證人陳志文
    、陳慶隆、黃順榮於警詢時之供述，雖屬傳聞證據，惟經當
    事人於本院準備程序中同意作為證據而不予爭執（見本院卷
    第61至62頁），且於本院審理時迄至言詞辯論終結前亦未就
    證據能力部分聲明異議，本院審酌前述證據資料製作時之情
    況，尚無違法不當及證明力明顯過低之瑕疵，認為以之作為
    證據應屬適當，依同法第159條之5規定，前揭證據資料均有
    證據能力，合先敘明。
貳、實體部分：
一、訊據被告洪志凱矢口否認有何與陳志文共同無故侵入他人住
    宅附連圍繞之土地之犯行，辯稱：渠於96年間起即在桃園作
    木工，98年間未回過花蓮，渠於98年10月份係在桃園承作國
    防部軍事法院之工程，98年10月14日渠未在花蓮云云。惟查
    ：
（一）證人即共同被告陳志文於警詢時證稱：98年10月14日係與
      被告一起前往花蓮縣吉安鄉○○路○段36之1號陳慶隆住處
      等語（見警卷(一)第 3頁），於偵查中具結證稱：伊先在車
      上把風，被告翻越圍牆進入陳慶隆住處等語（見98年度偵
      字第4802號卷第14頁），於本院99年度易字第10號案件調
      查時供稱：98年10月14日係由被告開車搭載伊前往陳慶隆
      住處，伊等徒手攀越圍牆等語（見本院 100年度易字第10
      號卷第45頁），並據證人即告訴人陳慶隆、證人即98年10
      月14日任職於花蓮縣警察局吉安分局勤務指揮中心警員黃
      順榮於警詢時證述明確（見警卷(一)第6頁、第9頁），復有
      現場照片共15張附卷可稽（見警卷(一)第21至28頁），足認
      被告與證人陳志文共同徒手攀越該處圍牆，而無故侵入陳
      慶隆住宅附連圍繞之土地。
（二）證人陳志文於本院審理時雖證稱：伊於98年10月14日駕駛
      前開車輛搭載洪志偉前往慶豐找綽號「阿忠」之楊憲忠借
      款，因楊憲忠不在而未借得款項，嗣欲返回花蓮，途經花
      蓮縣吉安鄉○○路 ○段作案地點時，洪志偉臨時起意欲竊
      取該處物品，伊遂將車停放在該處之防火巷，洪志偉則進
      入該處防火巷並破壞該處後門門鎖，該處後門係緊鄰防火
      巷，並無圍牆，故洪志偉並未翻越圍牆，伊等尚未進入該
      處住宅內時為人發覺，洪志偉自防火巷逃逸，伊則跳入該
      處對面圍牆內，於後面走出大門時被抓到。伊於警詢時供
      稱係與被告共犯本件犯行，係因當時施用毒品而將被告與
      被告之兄洪志偉姓名混淆，其係與洪志偉共犯本件犯行；
      於偵查中、本院審理時供稱係與被告共犯本件犯行，係因
      當時涉犯之案件太多，將被告誤以為係洪志偉云云（見本
      院卷第140至143頁、第147頁），惟查：
   1、證人陳志文於本院審理時證稱：伊與洪志偉係朋友關係，
      於98年10月14日前因共犯多起刑事案件，分別進入監所服
      刑，洪志偉先出監，伊於 98年2月間出監後，曾與被告及
      潘志豪在新北市八里區共同工作2至3月後返回花蓮，被告
      係伊弟潘志豪之同事，伊與洪志偉及被告均認識近20年，
      均熟識等語（見本院卷第144至146頁），是證人陳志文與
      被告、洪志偉認識近20年，並曾與洪志偉共犯多起刑事案
      件，且98年10月14日前曾與被告共同在新北市八里區共同
      工作2至3月，故其於98年10月14日警詢時、98年10月15日
      偵查中、99年1月11日 99年度易字第10號案件調查時供稱
      係與被告共犯本件犯行之證述，及99年2月8日99年度易字
      第10號案件準備程序及審理時坦承檢察官起訴其與被告共
      犯本件犯行之自白，諒無誤認被告為洪志偉之可能。
   2、且證人陳志文於警詢時證稱係與被告共同前往花蓮縣吉安
      鄉○○路 ○段36之1號陳慶隆住處等語（見警卷(一)第3頁）
      ，並經警提示被告之口卡片予證人陳志文指認，口卡片上
      載有被告之姓名為「洪志凱」、出生別為「次男」、出生
      年月日為「 72年8月18日」（見警卷(一)第20頁），而被告
      供稱伊與陳志文之弟潘志豪係國小同學等語（見本院卷第
      127 頁），又依前所述，證人陳志文與洪志偉及被告均認
      識近20年，且均熟識，足認證人陳志文於警詢時諒無可能
      誤認其弟國小同學之被告為被告之兄洪志偉。
   3、又證人陳志文於偵查中證稱：「（洪志凱確實有跟你一起
      犯案？）是。…（洪志凱與洪志偉是何關係？）他們是兄
      弟。洪志偉是哥哥，他們兄弟我都認識。（洪志偉有參與
      本案嗎？）沒有。這一次是洪志凱找我，我們兩個一起犯
      案。」等語（見98年度偵字第4802號卷第14頁），是偵查
      中檢察官先訊之被告與洪志偉之關係，證人陳志文指明洪
      志偉與被告係兄弟關係，後檢察官再訊之洪志偉是否有參
      與本件犯行，證人陳志文則證稱未與洪志偉共犯本件犯行
      ，而係與被告共犯本件犯行等語，足認被告於偵查中既能
      明確指明洪志偉與被告係兄弟關係，則無誤認被告為洪志
      偉之可能。
   4、再者，證人陳志文於98年12月23日起因他案羈押於法務部
      矯正署花蓮看守所，於 99年3月18日移往法務部矯正署花
      蓮監獄花蓮分監執行，嗣後經移往法務部矯正署花蓮監獄
      、法務部矯正署泰源技能訓練所執行，有證人陳志文之臺
      灣高等法院在監在押全國紀錄表 1紙附卷可佐，足認證人
      陳志文自 98年12月23日起迄今均在監所，故其於99年1月
      11日99年度易字第10號案件調查時供稱係被告開車搭載伊
      前往陳慶隆住處後，伊等共同徒手翻越圍牆之證述時已羈
      押20日，於99年2月8日99年度易字第10號案件準備程序及
      審理時已羈押近50日，均已無可能因施用毒品之影響而將
      被告及被告之兄姓名混淆之情形。
   5、此外，證人陳志文於本院審理時證稱：伊於警詢時、偵查
      中及本院調查時之證述係出於自由意識所為，且未受強迫
      、脅迫或其他不正方法影響其陳述，偵查中曾朗讀結文後
      具結等語（見本院卷第139頁），並有證人結文1紙附卷可
      佐（見98年度偵字第4802號卷第17頁），足認證人陳志文
      於警詢時、偵查中及本院99年度易字第10號案件調查時之
      證述並無受違法取供或證明力明顯過低之情形。
   6、綜上，證人陳志文於審理時證稱係與洪志偉共犯本件犯行
      ，警詢時係因施用毒品之影響而將被告及被告之兄姓名混
      淆，偵查中及99年度易字第10號案件審理時係因當時涉犯
      案件過多，而將被告誤以為係洪志偉云云，顯係迴護被告
      之詞，委難採信。
（三）又證人即被告之母陳玉英於審理時雖證稱：被告於98年及
      99年間均與伊在桃園從事國防大學木工工程云云（見本院
      卷第128頁），惟查：
   1、證人即被告之母陳玉英於審理時證稱：「（99年不是在梨
      山嗎？）洪志凱自己都不知道，現在問我，現在民國幾年
      我也不知道，反正去年跟前年我們都在國防就這樣而已，
      其餘的洪志凱都在淡水河那邊撿垃圾，就在那邊工作或者
      在梨山，洪志凱沒有在花蓮，我記得是這樣，洪志凱沒有
      在梨山就是在淡水或跟我們一起做，只能是這樣講而已，
      說民國幾年幾月我也不知道啊。…（你剛提到被告在淡水
      、梨山、桃園都有做過事情，請說明時間先後？）在淡水
       3個月而已，他在我工作那邊的前面去淡水，後來有一段
      時間跑去梨山，沒有做又再回來做，時間上是先到淡水，
      然後回來桃園，後又去梨山，去梨山沒有很久，後來又回
      來桃園，在淡水 3個月到半年，我都不記得了，因為我只
      記得我在那邊工作，被告的事情我也不知道他那邊幾個月
      這邊幾個月，幾號你來這邊工作，你就好好做。…（被告
      在梨山是什麼時候的事？）不記得。（被告在淡水是在何
      時？）應該98年還是99年，不知道我不記得。（被告從梨
      山回來已經多久了？）被告什麼時候去的我都忘記了，被
      告去梨山時是冬天的時候，因為被告有跟我說那邊很冷。
      …（被告是在哪一年去淡水？）就不記得幾年幾年的，我
      只知道他在哪邊工作，然後到我這邊工作，到哪裡工作，
      我只知道這樣而已。（被告在做國防工程大約待了多久？
      ）7、8個月。」等語（見本院卷第 129頁、第135至137頁
      ），是被告前曾在淡水工作 3月至半年後，至桃園與證人
      陳玉英從事國防大學木工工程約7至8月，後至梨山工作一
      陣子後，又返回桃園與證人陳玉英一齊工作，然證人陳玉
      英無法明確記憶被告係於何時至淡水工作，何時至梨山工
      作，在各該地工作期間長短亦記憶不清。又證人陳玉英於
      審理時先證稱：國防大學木工工程期間係自 99年5月起至
      100年1、2月止云云（見本院卷第129頁），後又證稱：前
      年（98年）及去年（99年）在從事國防大學木工工程云云
      （見本院卷第 129頁），是證人陳玉英就國防大學木工工
      程確切起迄點前後供述不一，顯然對此起迄時點記憶模糊
      。故證人陳玉英未能明確記憶被告於淡水、梨山、桃園各
      地工作之各該時點，無從憑此認定被告當時係在桃園工作
      ，而未於98年10月14日前往花蓮縣吉安鄉○○路○段36之1
      號陳慶隆住處。
   2、又證人陳玉英於審理時證稱：被告曾在淡水工作 3月至半
      年，後至桃園與伊做國防大學木工工程，該工程結束後，
      又至梨山工作沒很久，又回桃園工作，被告在淡水、梨山
      工作時未與伊同住，被告在淡水時係住在老闆提供之宿舍
      等語（見本院卷第132頁、第135頁），足認被告在淡水、
      梨山工作時，證人陳玉英未與被告同住，無從憑此遽認被
      告在淡水、梨山工作時，未曾前往花蓮。另證人陳玉英於
      審理時證稱：被告與伊一齊在桃園工作時，下午 6時許下
      班後，被告會自行外出與朋友聚會等語（見本院卷第 134
      頁），足認被告與證人陳玉英在桃園同住時，亦會獨自外
      出而未由證人陳玉英陪同，尚難憑證人陳玉英之前開證述
      ，遽認被告未曾於 98年10月14日至花蓮縣吉安鄉○○路○
      段36之1號陳慶隆住處。
   3、再者，證人陳玉英於審理時證稱：國防大學木工工程無休
      息日，亦無週日，於下雨時始有休息，且該工程期間停工
      僅1至2月，並未曾停工半年，且停工時仍須至工地搬料、
      堆料云云（見本院卷第 129頁、第131至132頁），被告供
      稱：從事國防大學木工工程時，並非每日均在工地，有工
      作時，每月約工作15日，該工程曾於98年中停工半年云云
      （見本院卷第127頁），是證人陳玉英證稱該工程僅停工1
      至 2月，且停工時仍須至工地工作，與被告供稱該工程曾
      停工半年，且非停工期間每月僅需工作15日所述矛盾，依
      被告供稱該工程曾停工半年，且非停工期間每月僅需工作
      15日之供述，則被告非無可能趁此停工或非工作期間前往
      花蓮，較諸證人陳玉英證稱該工程停工期間僅1至2月，且
      停工時仍須至工地工作之證述，則被告較無可能趁隙前往
      花蓮，衡情證人陳玉英係被告之母，非無可能愛子心切而
      為前開證述，是應以被告前開不利於己之供述較為可信，
      故證人陳玉英前述停工期間僅1至2月，且仍須至工地工作
      之證述，顯係迴護被告之詞，不足採信。
   4、綜上，無從依證人陳玉英之證述遽認被告未曾於98年10月
      14日至花蓮縣吉安鄉○○路○段36之1號陳慶隆住處為前揭
      犯行。
（四）綜上，被告前揭所辯，顯係臨訟卸責之詞，委不足採。本
      件事證明確，被告犯行足堪認定，應依法論科。
二、核被告所為，係犯刑法第306條第1項之侵入他人住宅附連圍
    繞土地罪。被告與陳志文就所犯無故侵入他人住宅附連圍繞
    土地之之犯行，有犯意聯絡及行為分擔，應論以共同正犯。
    爰審酌被告與陳志文未經告訴人許可即共同無故侵入其住宅
    附連圍繞之土地，破壞告訴人居住之安寧，實不可取，犯罪
    後否認犯行，飾詞狡辯，不知悔悟，兼衡其犯罪之動機、目
    的、手段暨智識程度、生活狀況等一切情狀，量處如主文所
    示之刑，並諭知易科罰金之折算標準，以示懲儆。至陳志文
    於本院審理時具結後所為係與洪志偉共犯本件犯行之證述是
    否另涉偽證犯行，希冀檢察機關另行偵辦，附此敘明。
據上論斷，應依刑事訴訟法第299條第1項前段，刑法第28條、第
306條第1項、第41條第1項前段，刑法施行法第1條之1第1項、第
2項前段，判決如主文。
本案經檢察官簡淑如到庭執行職務
中    華    民    國   100    年    8     月    22    日
                  刑事第二庭  審判長  法  官  張宏節
                                      法  官  蔡寶樺
                                      法  官  林季緯
以上正本證明與原本無異。
如不服本判決應於收受送達後10日內向本院提出上訴書狀，並應
敘述具體理由。其未敘述上訴理由者，應於上訴期間屆滿後20日
內向本院補提理由書(均須按他造當事人之人數附繕本)「切勿逕
送上級法院」。
中    華    民    國   100    年    8     月    24    日
                                      書記官
附錄本判決論罪之法律條文：
中華民國刑法第306條第1項
（侵入住居罪）
無故侵入他人住宅、建築物或附連圍繞之土地或船艦者，處 1年
以下有期徒刑、拘役或3百元以下罰金。